臺灣高等法院民事裁定
109年度抗字第564號
抗  告  人  林宏龍  
            林敬家  


抗告人因與相對人張昆華間再審之訴事件，對於中華民國109年4
月7日臺灣新北地方法院109年度再字第2號所為裁定提起抗告，
本院裁定如下：
    主  文
抗告駁回。
抗告費用由抗告人負擔。
    理  由
一、按再審之訴，應於30日之不變期間內提起；前項期間，自判
    決確定時起算，判決於送達前確定者，自送達時起算，其再
    審之理由發生或知悉在後者，均自知悉時起算，但自判決確
    定後已逾5年者，不得提起，民事訴訟法第500條第1項、第2
    項定有明文。惟當事人以有民事訴訟法第496條第1項第1項
    第1款適用法規顯有錯誤之情形，對確定判決提起再審之訴
    ，應認此項理由於裁判送達時當事人即可知悉，故計算是否
    逾30日之不變期間，應自裁判確定時起算，無同法第500條
    第2項但書再審理由知悉在後之適用（最高法院69年度第3次
    民事庭會議決定㈡、70年台再字第212號民事判例意旨參照）
    。至當事人本人對於法規之瞭解程度如何，並不影響同法第
    500條第1項、第2項前段規定30日不變期間之起算，要無同
    法條第2項後段規定知悉在後之適用（最高法院76年度台抗
    字第234號裁定意旨參照）。
二、本件抗告人以原法院108年度訴字第339號確定判決（下稱原
    確定判決）適用法規顯有錯誤，所命分割共有物方案無法執
    行為由，提起本件再審之訴。惟原確定判決於民國108年11
    月19日確定，有原法院書記官辦案進行簿可稽（見本院卷第
    21頁），抗告人遲於109年2月10日始提起本件再審之訴(見
    原審卷第9頁之民事再審狀上所蓋原法院收狀戳日期），已
    逾首揭規定之30日不變期間，是抗告人提起再審之訴，顯非
    合法。抗告意旨雖以：伊於收受新北市政府工務局109年1月
    21日新北工建字第1090044281號函後，始知悉原確定判決違
    反新北市道路命名及門牌編釘辦法第8條第4項、民法第824
    條第2項第1款規定，所命分割方案不能執行，有民事訴訟法
    第496條第1項第1款適用法規顯有錯誤之情形云云。然揆諸
    首揭說明，抗告人於原確定判決送達時即可知悉原確定判決
    有無適用法規顯有錯誤之情形，仍應自裁判確定時起算30日
    不變期間，不因抗告人本人對於法規之瞭解程度而得適用同
    法第500條第2項但書再審理由知悉在後之規定。況原確定判
    決分割方案之執行乃關於建物所有權之分割登記，所涉及者
    乃地籍測量實施規則及土地登記規則（見原審卷第73-75頁
    之新北市三重地政事務所函），尚非上開門牌編釘辦法，故
    抗告人上開主張，並非可採。從而，原裁定以抗告人逾30日
    不變期間，所提再審之訴不合法，駁回其再審之訴，並無不
    當。抗告論旨指摘原裁定不當，聲明廢棄，非有理由，應予
    駁回。 
三、據上論結，本件抗告為無理由，爰裁定如主文。
中   華    民    國   109    年    5     月     27    日
                 民事第二十五庭
　　　　　           審判長法  官  謝碧莉
                           法  官  陳月雯
                           法  官  林晏如
正本係照原本作成。
本裁定除以適用法規顯有錯誤為理由外，不得再抗告。如提起再
抗告，應於收受送達後10日內委任律師為代理人向本院提出再抗
告狀。並繳納再抗告費新臺幣１千元。
中　　華　　民　　國　　109 　年　　5 　　月　　28　　日

  　　　　　　　　　　　　　書記官  簡維萍